【裁判字號】    89,上訴,3379
【裁判日期】    900120
【裁判案由】    竊盜等
【裁判全文】
臺灣高等法院刑事判決                          八十九年度上訴字第三三七九號
    上  訴  人  臺灣臺北地方法院檢察署檢察官
    上  訴  人  丙○○
    即  被  告
右上訴人因被告竊盜等案件，不服臺灣臺北地方法院八十八年度訴字第六九０號，中
華民國八十九年八月二十九日第一審判決（起訴案號：臺灣臺北地方法院檢察署八十
八年度偵字第八七一二、九五００號），提起上訴，本院判決如左：
    主  文
原判決關於竊盜部分暨定應執行刑部分均撤銷。
丙○○連續於夜間侵入住宅、攜帶凶器、毀越安全設備竊盜，處有期徒刑貳年；附表
二所示之物品沒收。
其餘上訴駁回。
前開竊盜罪與違反電信法上訴駁回部分原判決所處之刑，應執行有期徒刑貳年陸月；
附表貳所示之物品沒收。
    事  實
一、丙○○有多次竊盜、贓物等前科，素行不良，並於民國七十九年間因犯竊盜案件
    ，經最高法院判處有期徒刑七年確定，於八十三年十二月六日縮短刑期假釋出監
    ，嗣於八十四年間假釋期間復因違反麻醉藥品管理條例案件，經臺灣臺北地方法
    院判處有期徒刑五月確定，而前案經撤銷假釋後接續執行，於八十七年八月二十
    一日假釋出監，所餘刑期縮短後應至八十九年一月十七日屆滿（不構成累犯），
    詎其仍不思悛悔，於八十七年十一月中旬，在台北縣板橋市新海橋附近之汽車駕
    訓教練場內，拾獲戊○○所遺失之身分證一張，竟意圖為自己不法之所有，將上
    開身份證侵占入己，藏置於臺北市○○路一四五號居處。
二、丙○○另基於意圖為自己不法之概括犯意，自八十八年四月三日起至同年四月十
    日止，以其所有如附表二所示之物品為行竊工具，並攜帶附表二中所示之扳手、
    老虎鉗、大型十字螺絲起子、工具刀、鐵撬等客觀上具有危險性，可供凶器使用
    之物，連續在台北縣淡水鎮、臺北市○○路等處，竊取丁○○等人所有之財物，
    其詳細之行竊時間、地點、被害人、行竊方法、及竊得財物均如附表一所示（侵
    入住宅部分均未經告訴）。
三、丙○○復基於意圖為自己不法之利益之概括犯意，於八十八年四月初起，在其所
    租屋居住之台北市○○路一四五號附近，利用併接之方式，自戶外電話交接箱連
    接至其住所內，連續以有線之方式盜接隔壁其房東辛○○向中華電信股份有限公
    司（下稱中華電信公司）申請使用之電話號碼（０二）00000000號電話
    之電信通信設備，及己○○向中華電信公司申請使用之電話號碼（０二）000
    00000號電話之電信通信設備，並自八十八年四月六日起至同年月十一日止
    ，連續多次利用上開盜接他人電信設備通信，撥打０二０四智慧型網路付費資訊
    節目、國際長途電話等電話，合計所得不法利益即電話費用高達新台幣（下同）
    一萬五千一百九十九元（00000000號為一萬四千三百二十元、0000
    0000號為八百七十九元）。嗣因己○○查覺有異，乃於八十八年四月十一日
    報警並會同警方查獲；警方並於丙○○承租之ＢＴ－九六六０號自小客車內起出
    其竊得之部分贓物及行竊工具，再由丙○○帶同警方至其租屋處起出部分贓物，
    並扣得其所有如附表二所示之行竊工具，而循線查獲上情。
四、案經台北市政府警察局中正第二分局移送臺灣臺北地方法院檢察署檢察官偵查起
    訴。
    理  由
一、訊據被告丙○○對前開違反電信法之犯罪事實固坦承不諱，惟否認有侵占及竊盜
    犯行，辯稱其拾獲戊○○遺失之身分證後交與教練場人員，教練場人員因即將下
    班囑其自行保管翌日交還，其因疏忽而遺忘，並非意圖侵占，又警方查獲之贓物
    及工具均係綽號「小鄭」所寄放，其並未行竊，其在警訊中並曾帶同警方查訪「
    小鄭」未獲，警訊中因先遭警員毆打數下，恐遭刑求而承認云云。經查：
（一）侵占遺失物部分
      警方在被告居處查獲戊○○之身分證，確係戊○○於前開時地遺失而由被告所
      拾獲等情，業據被告供承不諱，核與被害人戊○○供述之遺失情節相符，並有
      搜索扣押證明筆錄、贓物認領保管單附卷可稽；被告雖否認有侵占犯行，辯稱
      係忘記交還，且從未使用云云，然查被告自拾獲該身份證至八十八年四月十一
      日遭查獲時止，已持有該身份證長達半年，且被告係在汽車教練場內拾獲，該
      身份證上又有被害人之戶籍住址，並無難以交還被害人之情事，被告捨此不為
      ，其係意圖為自己不法之所有而侵占入己自屬灼然，縱然被告未曾以該身份證
      另為不法用途，亦不能以此資為卸責之藉口，被告所辯不足採信，此部分事證
      明確，被告之犯行應堪認定。
（二）竊盜部分
      被告遭查獲後，於警訊、偵查及檢察官向原審法院聲請羈押在原審法院訊問時
      ，對其之竊盜犯行及扣案物品係其所有之行竊工具等事實均已自白不諱（八十
      八年度偵字第八七一二號卷第八頁、第九頁反面、第二十八頁、第四十七頁反
      面、第五十九頁、第六十五頁，八十八年度聲羈字第一九０號卷、第五頁），
      且前開竊盜部分之犯罪事實，業據被害人丁○○、庚○○、甲○○、癸○○於
      警訊、偵查、及原審審理時分別指述明確，並有搜索扣押證明筆錄、贓物認領
      保管單、失竊報告、台北縣警察局淡水分局北縣淡警刑吉字第一三三八五號函
      所附丁○○、甲○○報案資料（原審卷第一七八至一八二頁）在卷可憑，且警
      方在被告租用之ＢＴ－九六六０號小客車內查獲之行竊工具等物品均非該車之
      所有人鑫源公司所有，亦據該公司負責人王建發供明（偵字第八七一二號卷第
      十五頁），又附表一編號三（被害人甲○○）部分之犯罪時間為八十八年四月
      五日凌晨五時三十分許，而該日臺北地區之日出時刻為五時四十二分，有交通
      部中央氣象局九十年一月三日中象參字第八九０六八三七號函可參（本院卷第
      一四七頁），被告之該次犯行自已合於夜間侵入住宅之加重條件；被告事後雖
      更異前詞，辯稱為「小鄭」所竊，扣案之工具及贓物係「小鄭」寄放，警訊中
  自白不實云云，然查被告所辯並無任何實據可佐，復與前述確切事證不符，且
      本案係被告因違反電信法之犯行遭查獲後，警方經其同意後在其所駕車內發現
      扣案之大批行竊工具及電腦等贓物，因被告有竊盜前科為列管對象，警方起疑
      追查來源，被告交代之來源經查證後均非事實，被告無法自圓其說後始坦承竊
      盜犯行，又被告所提之「小鄭」完全無法追查，且被告供稱其曾陪同「小鄭」
      勘查現場，但未一同行竊，至於被告行竊之地點均係其一人所為等情，業據證
      人即承辦警員壬○○、乙○○結證綦詳（本院卷第三十五頁至三十六頁），參
      諸被告之警訊筆錄中原先確有被告陳述部分贓物為「楊老師」所有、部分行竊
      工具係租車後在車內發現等語之記載（偵字第八七一二號卷第八頁），及警方
      並曾向王建發查證等情，足見壬○○、乙○○證述之查獲經過確與事實相符，
      被告辯稱係「小鄭」所為，及遭警方毆打、恐遭刑求而自白云云，顯屬事後畏
      罪矯飾之詞，要無可採，被告之竊盜犯行已堪認定。
（三）違反電信法部分
      前開違反電信法部分之犯罪事實，業迭據被告於偵、審中自白不諱，核與被害
      人辛○○、己○○指訴之情節相符，並有中華電信公司台灣北區電信分公司南
      區營運處八十八年五月十九日北南營字第八八Ｃ0000000號、八十八年
      五月二十八日北南營字第八八Ｃ０七００五三四號函所檢附之上開電話通話紀
      錄單、及被告盜接電話線之照片等附卷可稽，事證已臻明確；至於被告事後雖
      供稱係「小鄭」幫其接線使用云云，然此部分經查並無任何證據證明與事實相
      符，自無足採，且縱然係由「小鄭」盜接線路後供被告盜用通信，亦與被告本
      身應負之刑責無礙，其犯行應堪認定。
二、核被告所為，其侵占戊○○身分證部分係犯刑法第三百三十七條之侵占遺失物罪
    ；其如附表一編號一、二、四部分之犯行，均係犯刑法第三百二十一條第一項第
    二款、第三款之攜帶凶器踰越安全設備竊盜罪，附表一編號三之犯行則係犯同條
    第一項第一、二、三款之於夜間侵入住宅、攜帶凶器、毀越安全設備竊盜；公訴
    意旨贅列刑法第三百二十條第一項之罪，又僅記載被告竊盜部分所犯罪名為刑法
    第三百二十一條第一項，漏未敘明該當於何款之加重條件，均有未洽，然與本案
    之論罪尚無影響；至於被告盜接電話通信部分，則係犯修正前電信法第五十六條
    第一項之罪；此部分被告行為後，電信法第五十六條已於八十八年十一月三日修
    正公布，該條第一項規定已將刑度修正為本刑五年以下有期徒刑，得併科新台幣
    一百五十萬元以下罰金，較修正前之規定本刑五年以下有期徒刑、拘役或科或併
    科新台幣十五萬元以下罰金為重，經新舊法比較結果，舊法顯有利於被告，應依
    刑法第二條第一項但書規定適用被告行為時之舊法處斷；被告之四次竊盜犯行及
    多次違反電信法之犯行，時間緊密，手段雷同，又均係觸犯犯罪構成要件相同之
    罪名，均為連續犯，其所犯竊盜罪部分應依情節較重附表一編號三之犯行論以一
    罪，其違反電信法部分之犯行亦以一罪論，並均加重其刑；公訴人雖未就被告盜
    接辛○○電信設備部分犯行起訴，然此部分與經起訴盜接己○○電信設備部分有
    連續犯裁判上一罪之關係，為起訴效力所及，自得一併審究；另被告所犯上開侵
    占遺失物罪、加重竊盜罪及盜用他人電信設備通信罪間，犯意各別，罪名互異，
    應分論併罰。
三、被告所犯侵占遺失物及違反電信法罪部分，原判決認被告罪證明確，分別適用修
    正前電信法第五十六條第一項、刑法第十一條前段、第二條第一項但書、第五十
    六條、第三百三十七條、第四十二條第二項、罰金罰鍰提高標準條例第一條前段
    、第二條，並審酌被告有多次犯罪前科，素行不良，及其犯罪之動機、目的、犯
    罪手段、短時間內盜打金額即高達上萬元，所得之利益巨大，犯罪後矢口否認，
    態度不佳，並無悔意等一切情狀，分別量處罰金二千元及有期徒刑七月，並就罰
    金部分諭知易服勞役之折算標準，經核其認事用法尚無不合，量刑亦屬平允，被
    告提起上訴否認有侵占遺失物之犯行，並指稱原判決對於違反電信法部分量刑過
    重，自無理由，應予駁回。關於竊盜部分，原判決予以論科固非無見，惟查被告
    於警訊中已坦承扣案之物品均屬作案工具，而扣案物品中之扳手、老虎鉗、大型
    十字螺絲起子、工具刀、鐵撬等物在客觀上均具有危險性，足以傷人身體性命，
    均屬凶器，且附表一編號三部分之犯行被告更係先撬損窗戶後再越窗侵入行竊，
    足徵其確攜帶該等可供凶器使用之工具行竊無疑，且該次犯行被告另有於夜間侵
    入住宅之加重條件已如前述，原判決就此疏未查證，認被告僅成立刑法第三百二
    十一條第一項第二款之罪，自非允洽；被告提起上訴，仍執陳詞否認犯罪，並無
    理由，至於檢察官上訴意旨略以被告於八十九年五月上旬至同年八月上旬止，另
    在臺北市內湖區涉有多次竊盜罪嫌（即檢察官移送併案審理之台灣士林地方法院
    檢察署八十九年度偵字第七六００號案件之犯罪事實），與本案竊盜犯行為連續
    犯，依審判不可分原則，應為起訴效力所及，原審未及斟酌審判，難認允當等語
    ，惟按連續犯之所謂出於概括犯意，必須其多次犯罪行為自始均在一個預定犯罪
    計劃以內，出於主觀上始終同一犯意之進行，若中途另有新犯意發生，縱所犯為
    同一罪名，究非連續其初發的意思，即不能成立連續犯（最高法院七十年度台上
    字第六二六九號判例參照），查本案被告上開竊盜罪之犯罪時間為八十八年四月
    三日至同年四月十日間，而移送併辦部分之犯罪時間則係八十九年四月間至同年
    八月間，兩案之犯罪時間已間隔達一年以上，且被告於本案係自八十八年四月十
    二日執行羈押，至同年九月八日經具保停止羈押，出所後並非立即再犯竊盜案，
    且被告於另案中供稱係因為需要支付生活費用始於八十九年四月間開始行竊等語
    （士林地檢署八十九年偵字第七六００號卷第二十二頁），則被告顯係事後另行
    起意行竊，與本案之竊盜犯行並非自始即出於同一概括犯意為之已屬灼然，其於
    八十九年四月間以後之竊盜犯行與本案自無連續犯之裁判上一罪關係可言，非起
    訴效力所及，本院不得一併審判，故檢察官之上訴亦無理由；惟原判決關於竊盜
    部分既有可議，即屬無法維持，仍應撤銷改判，另為適法之諭知，原判決定應執
    行刑部分亦失所附麗，一併予以撤銷；爰審酌被告素行不良，其行竊方式危害社
    會治安情節非輕，竊得財物價值不斐，到案之初尚能坦承犯行，然嗣後仍無悔意
    等一切情狀，量處如主文第二項所示之刑，以示儆懲。扣案如附表二所示之物，
    均係被告所有供犯竊盜罪所用之物，併予宣告沒收；另就竊盜罪所處之刑與違反
    電信法上訴駁回部分原審所處之刑（有期徒刑部分），定其應執行之刑。
四、檢察官移送併案審理部分（台灣士林地方法院檢察署八十九年度偵字第七六００
    號），與本案竊盜犯行並無連續犯之裁判上一罪關係，非起訴效力所及，本院不
    得一併審判，自應退由該管檢察官另行偵結；又被告於另案（本院八十九年度上
    訴字第三四二一號）之違反電信法犯行，犯罪時間係自八十八年九月九日起，而
    本案違反電信法之犯罪時間為八十八年四月初至同年四月十一日止，其間相隔已
    達五月之久，且被告於八十八年九月八日經具保停止羈押後，因缺錢又需使用電
    話始起意為另案盜接之電話犯行等情業據被告供承不諱，則被告顯係經具保停止
    羈押後，方另行起意而為另案犯行，被告於兩案間之違反電信法犯行亦無連續犯
    裁判上一罪之關係可言；均一併指明。
據上論斷，應依刑事訴訟法第三百六十九條第一項前段、第三百六十八條、第三百六
十四條、第二百九十九條第一項前段、刑法第三百二十一條第一項第一、二、三款、
第五十六條、第三十八條第一項第二款、第五十一條第五款，判決如主文。
本案經檢察官賴俊雄到庭執行職務。
中      華      民      國    九十    年      一      月     二  十     日
                              臺灣高等法院刑事第二十三庭
                                  審判長法  官  劉 靜 嫻
                                        法  官  林 勤 綱
                                        法  官  宋    祺
右正本證明與原本無異。
違反電信法部分如不服本判決應於收受送達後十日內向本院提出上訴書狀，其未述訴
上訴之理由者並得於提起上訴後十日內向本院補提理由書（均須按他造當事人之人數
附繕本）。
侵占遺失物及竊盜部分不得上。
                                        書記官  郭 淑 卿
中華      民      國    九十    年      一      月     二  十     日
附錄：本判決論罪科刑法條全文
修正前電信法第五十六條：
意圖為自己或第三人不法之利益，以有線、無線或其他電磁方式，盜接或盜用他人電
信設備或通信者，處五年以下有期徒刑，拘役或科或併科新臺幣十五萬元以下罰金。
製造或變造電信器材，供自己或他人盜接或盜用他人電信設備通信者，亦同。
刑法第三百二十一條第一項：
犯竊盜罪而有左列情形之一者，處六月以上五年以下有期徒刑：
一、於夜間侵入住宅或有人居住之建築物、船艦或隱匿其內而犯之者。
二、毀越門扇、牆垣或其他安全設備而犯之者。
三、攜帶兇器而犯之者。
四、結夥三人以上而犯之者。
五、乘火災、水災或其他災害之際而犯之者。
六、在車站或埠頭而犯之者。
刑法第三百三十七條：
意圖為自己或第三人不法之所有，而侵占遺失物、漂流物或其他離本人所持有之物者
，處五百元以下罰金。
附表一：
┌─┬───────┬────┬──────┬──────────┐
│編│犯  罪  時  間│被害人  │犯罪方法    │被  竊  財  物      │
│號│及  地  點    │        │            │                    │
├─┼───────┼────┼──────┼──────────┤
│一│八十九年四月三│丁○○  │踰越安全設備│藍寶石戒指四只、男用│
│  │日上午九時許在│        │即由窗戶侵入│戒指二、白金手錶一只│
│  │台北縣淡水鎮八│        │被害人家中竊│、傳真機一台、外幣（│
│  │勢路一段一九三│        │取財物      │含印尼幣、港幣、馬來│
│  │號（起訴書誤載│        │            │西幣、菲律賓幣、美金│
│  │為四月五日）  │        │            │、新加坡幣、泰銖零錢│
│  │              │        │            │一批）、耳環一付、鑽│
│  │              │        │            │戒一只              │
├─┼───────┼────┼──────┼──────────┤
│二│八十八年四月三│庚○○  │  同    右  │茶壺十五個、金門高梁│
│  │日上午九時許在│        │            │酒二瓶、陳年高梁酒二│
│  │台北縣淡水鎮八│        │            │瓶、紀念酒二瓶（起訴│
│  │勢路一段二０三│        │            │書誤載為一瓶、人蔘酒│
│  │號（起訴書誤載│        │            │一罈、茶葉三罐、小旅│
│  │為三０三號）  │        │            │行箱一個、老人茶杯十│
│  │              │        │            │個、心經香爐一個、彩│
│  │              │        │            │陶五色壼五個、茶杯二│
│  │              │        │            │十個、八卦壺一組八個│
│  │              │        │            │、玉石標本一個      │
├─┼───────┼────┼──────┼──────────┤
│三│八十八年四月五│甲○○  │毀壞踰越安全│象牙雕四件、鼻煙壺三│
│  │日凌晨（夜間）│        │設備即先毀壞│只、髮晶鼻煙壺一只、│
│  │五時三十分許在│        │窗戶再由窗戶│雞血石雕三件、玉件六│
│  │台北縣淡水鎮八│        │侵入被害人家│件、龍蛋雕三件、壽山│
│  │勢路一段一五三│        │中竊取財物  │石雕三件、雞血石圖章│
│  │三號          │        │            │十個、壽山石印一個、│
│  │              │        │            │古董茶壺三個、古董花│
│  │              │        │            │瓶三個、手錶一、行動│
│  │              │        │    │電話及附件二套、美金│
│  │              │        │            │一千元、新台幣二萬元│
│  │              │        │            │、人民幣四千元、檀香│
│  │              │        │            │木雕一件、零星物件一│
│  │              │        │            │批                  │
├─┼───────┼────┼──────┼──────────┤
│四│八十八年四月十│癸○○  │踰越安全設備│相機及收納袋各一個、│
│  │日凌晨四時許在│        │即由窗戶侵入│相機一台、拍立得一台│
│  │台北市○○路一│        │該無人居住之│、旅行袋一個、禮券一│
│  │段一二七巷十三│        │托兒所竊取財│張、新台幣三千元、外│
│  │號一樓無人居住│        │物          │幣（含美金、港幣零錢│
│  │之幼苗托兒所  │        │            │一批）、電腦二組、手│
│  │              │        │            │錶四只、珍珠項鍊一條│
│  │              │        │            │、別針一個、耳環七付│
│  │              │        │            │、旅行支票二張、行動│
│  │      │        │            │電話一支、金牌一個、│
│  │              │        │            │木頭章一個          │
└─┴───────┴────┴──────┴──────────┘
附表二：
┌──┬────────────────────────────────┐
│編號│扣  案  物  品                                                  │
├──┼────────────────────────────────┤
│一  │工具箱一只                                                      │
├──┼────────────────────────────────┤
│二  │板手二支                                                        │
├──┼────────────────────────────────┤
│三  │老虎鉗一支                                                      │
├──┼────────────────────────────────┤
│四  │大型十字螺絲起子三支                                            │
├──┼────────────────────────────────┤
│五  │黑手套一付                                                      │
├──┼────────────────────────────────┤
│六  │白手套一付                                                      │
├──┼────────────────────────────────┤
│七  │工具刀二把                                                      │
├──┼────────────────────────────────┤
│八  │鐵撬一支                                                        │
├──┼────────────────────────────────┤
│九  │黑色運動褲一條                                                  │
├──┼────────────────────────────────┤
│十  │小型手電筒二支                                                  │
├──┼────────────────────────────────┤
│十一│小型螺絲起子二支                                                │
├──┼────────────────────────────────┤
│十二│黑色布鞋一雙                                                    │
├──┼────────────────────────────────┤
│十三│黑色頭罩一只                                                    │
└──┴────────────────────────────────┘


司法院資訊處製作；財團法人民間司法改革基金會備份。
